臺灣桃園地方法院民事裁定　　　　　　　100年度抗字第105號
抗　告　人　樂立本
相　對　人　國泰人壽保險股份有限公司
法定代理人　熊明河
訴訟代理人　洪佩雯
上列當事人間請求返還不當得利事件，抗告人對於本院中華民國
100 年6 月29日100 年度事聲字第90號裁定，提起抗告，本院裁
定如下：
    主  文
原裁定及本院簡易庭司法事務官所為之處分廢棄。
相對人在本院簡易庭之聲請駁回。
異議及抗告訴訟費用由相對人負擔。
    理  由
一、抗告人前就本院簡易庭司法事務官所為之100 年度司壢保險
    簡調字第3 號處分不服，就前開處分提起異議。又因上揭司
    法事務官所為之處分，係就簡易事件所為之處分，故於抗告
    人提起異議時，應由本院簡易庭為裁定，本院就抗告人所提
    之異議，形式上雖係以本院100 年度事聲字第90號裁定駁回
    其異議，然無礙於該裁定本質應係本院簡易庭所為之裁定。
    而按對於簡易程序之第一審裁判，得上訴或抗告於管轄之地
    方法院，其審判以合議定之。民事訴訟法第436 條之1 定有
    明文。故抗告人既係就本院簡易庭所為之裁定提起抗告，自
    應由本院民事庭合議行之，合先敘明。
二、抗告意旨略以：相對人聲請移轉管轄，所依據者係國泰人壽
    保險股份有限公司外勤人員勞動契約( 見台灣高等法院100
    年度抗字第1212號卷第10頁，下稱系爭契約) ，惟抗告人先
    前除未見過系爭契約外，觀之其上之簽章並非由抗告人所簽
    。另系爭契約第21條明定，「本契約自中華民國年月日生效
    」，然就其上之日期根本未填載，顯見系爭契約仍未生效。
    此外，系爭契約顯為相對人單方擬定之定型化契約，若依該
    契約之內容認雙方成立合意管轄，亦有顯失公平之情事。基
    此，原裁定顯有違誤，應予廢棄等語。
三、按第24條之合意管轄，如當事人之一造為法人或商人，依其
    預定用於同種類契約之條款而成立，按其情形顯失公平者，
    他造當事人為本案言詞辯論前，得聲請移送其管轄法院。但
    兩造均為法人或商人者，不在此限。民事訴訟法第28條第2
    項定有明文。是以，若當事人雖有合意管轄之約定，惟若一
    造係法人，且係依據同種類契約條款之約定，則於具有顯失
    公平之情事時，非法人之一造當事人應不受該合意管轄約定
    之限制。經查，相對人聲請將本件移轉予台灣台北地方法院
    審理，其所據者係依系爭契約第20條之約定，惟觀其契約，
    顯係相對人用於擔任其外勤人員皆需簽立之同種類契約條款
    ，亦即定型化契約。審酌抗告人為擔任相對人之外勤人員，
    於簽立系爭契約時，並無就個別契約條款具有磋商之餘地，
    亦無不簽立系爭契約之自由，復若依系爭契約第20條合意以
    台灣台北地方法院為一審之管轄法院，則無論抗告人之住、
    居所地為何，均應前往台灣台北地方法院應訴等情，應認該
    約定已有顯失公平之情形，抗告人自不受系爭契約第20條合
    意管轄之拘束。又抗告人之住所地係於桃園縣中壢市一節，
    除有個人查詢資料查詢結果可稽( 見本院100 年司促字第
    2299號卷第63頁) ，復為抗告人、相對人所不爭執，本件自
    應由本院管轄。抗告意旨指摘原裁定不當，求予廢棄，為有
    理由。又原司法事務官所為之100 年度司壢保險簡調字第3
    號移轉管轄予台灣台北地方法院之處分，既為不當，併予廢
    棄之，並應駁回相對人聲請本件移轉至台灣台北地方法院之
    聲請。
四、據上論結，本件抗告為有理由，依民事訴訟法第492 條、第
    95 條 、第78條，裁定如主文。
中    華    民    國   100    年    9     月    30    日
                  民事第二庭審判長法  官  劉克聖
                                  法  官  張金柱
                                  法  官  陳彥年
以上正本係按原本作成。
不得再抗告。
中    華    民    國   100    年    9     月    30    日
                                  書記官  黃盈菁